【裁判字號】    96,上易,2084
【裁判日期】    970130
【裁判案由】    竊佔
【裁判全文】
臺灣高等法院臺中分院刑事判決        96年度上易字第2084號
上  訴  人
即  被  告  乙○○
選任辯護人  林春榮律師
上列上訴人因竊佔案件，不服臺灣臺中地方法院96年度易字第
210號，中華民國96年10月22日第一審判決（起訴案號：臺灣臺
中地方法院檢察署95年度偵字第17524號），提起上訴，本院判
決如下：
    主  文
上訴駁回。
    事實及理由
一、本案經本院審理結果，認第一審判決認事用法及量刑均無不
    當，應予維持，並引用第一審判決書記載之事實、證據及理
    由（如附件）。另刑法施行法第1條之1第1項規定：中華民
    國94年1月7日刑法修正施行後，刑法分則編所定罰金之貨幣
    單位為新台幣。同法第2項規定：94年1月7日刑法修正施行
    後，就其所定數額提高為三十倍。但72年6月26日至94年1月
    7日新增或修正之條文，就其所定數額提高為三倍。揆其立
    法說明，該條文第2項係考量新修正之刑法施行後，不再適
    用現行法規所定貨幣單位折算新台幣條例，為使罰金數額趨
    於一致，避免衍生新舊法比較適用問題，以緩和實務適用法
    律之衝擊之前提下，規定第2項如上。顯見刑法施行法第1條
    之1第2項增訂後，刑法條文定有罰金者，自無再適用罰金罰
    鍰提高標準條例第1條提高倍數之餘地。原判決據上論結欄
    未援引修正後刑法施行法第1條之1第2項規定，而係援引罰
    金罰鍰提高標準條例第1條前段，資為罰金提高倍數之依據
    ，因對於判決結果不生影響，無撤銷必要，爰逕予補充更正
    。
二、上訴人即被告乙○○主張告訴人丁○○、丙○○於94年5、6
    月間即知悉被告在上開第105地號土地上蓋鐵皮屋，丁○○
    、丙○○遲至95年6月告訴，已逾六個月之告訴期間，並聲
    請傳訊證人即白雪舞廳總務高晏隆。高晏隆於97年1月16日
    本院審理時證稱：告訴人丙○○平時有到舞廳上班，丙○○
    住家電燈、瓦斯等雜事由其處理。台中市○○路105地號之
    土地在兒童公園旁，於94年5、6月間在該土地見過告訴人丁○○，當時丁○○從美國回來碰到的，伊載姑媽即被告及告
    訴人之母親去兒童公園散步，在公園見到丁○○。丁○○有
    問為何第105地號土地上有蓋鐵皮屋，被告及告訴人之母答
    稱大哥即被告蓋的，已經出租。伊不知道丙○○是否到過第
    10 5地號土地，但丙○○知道土地都是被告在處理云云。查
    丁○○始終證稱伊於95年6月間知悉上開第105號土地有建築
    物（見原審卷第79頁、偵查卷第51、81頁、警卷第3頁）；
    丙○○於偵查中指稱於95年6、7月間丁○○告知，才知道被
    告使用第105地號土地事（見偵查卷第107頁反面）；於96年
    4月23日原審法院審理時，亦為相同之證詞（見原審卷第70
    頁）。告訴人丁○○、丙○○始終證稱於95年6月間才知被
    告在上開第105地號土地上蓋鐵皮屋出租。而被告於95年11
    月29日偵查中具狀辯稱：告訴人家族在台中市○○路291巷
    口「皇邸」有一房屋登記在蔡淑芬名下，該房屋緊臨兒童公
    園旁。告訴人於回國期間常陪母親至兒童公園散步，每次必
    會經過皇邸及系爭土地再到公園，故告訴人於93年即知被告
    在共有土地上搭建鐵皮屋出租他人以經營早市，旁邊空地則
    作停車場云云，並聲請傳訊告訴人丁○○。於本院審理時，
    被告聲請傳訊證人高晏隆。高晏隆於本院所證，告訴人知悉
    被告在上開第105地號土地上蓋鐵皮屋等事之情節，與被告
    在偵查中主張之情節不符，高晏隆之證詞，難遽予採信。是
    本件告訴人丁○○、丙○○之告訴，並無逾告訴期間之情形
    ，其告訴應認為合法。
三、辯護人為被告辯護稱：上開第105地號土地係被告以自己和
    弟蔡丁生、蔡大元、丙○○、丁○○名義，與黃金村、黃清
    輝兄弟於71年間具名向台中市政府標購取得。蔡大元再將其
    應有部分移轉給被告，致被告取得30%之應有部分。上開情
    事，有台中市第四期市地重劃區抵費地標售投標單、台中市
    政府出售重劃區抵費地產權移轉證明書及上開土地之土地登
    記謄本在卷可稽。告訴人於偵查中竟稱：「系爭土地是我父
    親的，75年他去世後過戶給我們兄弟。」顯與事實不符。另
    依證人黃清輝原審所證，足證被告兄弟所有上開土地百分之
    75 應有部分係由被告管理，蔡丁生、及告訴人丁○○、丙○○均不過問，此由告訴人丁○○、丙○○應負擔的地價稅
    均由被告以個人資金墊支及丁○○、丙○○於96年4月23日
    原審審理時均自承上開土地從購買後至今未曾去看過該筆土
    地等情亦足以證明。丁○○於95年2月6日寄發台中淡溝郵局
    第304號存證信函與被告，認該土地屬其父親遺產，且自承
    其未反對由被告管理父親遺產，此有該信函可稽。被告之妹
    蔡瑞鳳於其起訴請求被告清償債務一案中供稱：「乙○○因
    身為蔡氏家族長子，故其為家族財產之實際管理者」等語，
    更足以證明上開土地雖登記在被告及其弟名下，仍由被告一
    人負責管理，故丙○○、丁○○指被告竊佔上開土地，與事
    實不符。又上開土地於90年1月及2月連續遭台中巷市環境保
    護局命被告全體共有人限期清除地上雜物及加設封閉式阻絕
    圍籬，否則將按日連續處罰，被告為免全體共有人遭罰，並
    經黃金村、黃清輝等其他土地共有人之同意，始自90年2月
    底起在上開土地進行整地、舖設柏油、架設棚架等設施。被
    告非意圖為自己不法之利益，而係為了全體共有人之利益，
    始在上開土地進行上開行為，更非無權為之。又被告進行整
    地、舖設柏油等行為計墊支新台幣144萬3465元，此費用本
    應由全體共有人比例負擔，被告為彌平上開支出，始自93年
    5 月10日起將該土地以每月四萬元出租，期以租金充抵上開
    支出，被告非為自己不法之利益，而將土地出租，與竊佔罪
    構成要件不符云云。
    惟查，上開土地係告訴人與被告之父親生前以告訴人及被告
    等人名義所買。且丁○○、丙○○應負擔的地價稅均由被告
    以個人資金墊支；丁○○未反對由被告管理父親遺產，被告
    之妹蔡瑞鳳亦稱乙○○因身為蔡氏家族長子，故其為家族財
    產之實際管理者等語；上開土地遭台中市環境保護局命被告
    全體共有人限期清除地上雜物及加設封閉式阻絕圍籬，否則
    將按日連續處罰，被告為免全體共有人遭罰，自90年2月底
    起在上開土地進行整地、舖設柏油、架設棚架等善設施等情
    ，並不能為被告有利之證據，已據原審敘明其認定之依據及
    認定之理由，未違論理法則、經驗法則。且上開土地之所有
    權人既已登記為被告及告訴人等名義，即不能認係其等父親
    之遺產，被告欲管理利用該土地應得其他共有人之同意。另
    被告於本案案發前，並未就上開土地出租及分配租金事，與
    告訴人協議，其所辯係為了全體共有人之利益，始在上開土
    地整地、舖設柏油。且將土地以每月四萬元出租，期以充抵
    上開支出，被告非為自己不法之利益，而將土地出租，即難
    採信。被告辯護人所為上開辯護，不能作為被告有利之證據
    。上訴人即被告在本院未提出其他有利之證據及辯解，其上
    訴無理由，應予駁回。
三、據上論斷，應依刑事訴訟法第373條、第368條，判決如主文
    。
本案經檢察官甲○○到庭執行職務。
中    華    民    國    97    年    1    月    30     日
            刑事第九庭  審判長法  官  陳  筱  珮
                              法  官  康  應  龍
                              法  官  趙  春  碧
上列正本證明與原本無異。
不得上訴。
                              書記官  胡  美  娟
中    華    民    國    97    年    1    月    30    日


司法院資訊處製作；財團法人民間司法改革基金會備份。
